---
title: "Calisma 1"
---

# Odev 3.a

Veri Bilimi ve Endustri Muhendisligi Uzerine Sohbetler - Baykal Hafizoglu & Erdi Dasdemir - Ozet

Baykal Hafizoglu Hakkinda 

ODTU Endustri Muhendisliginden 2005te, ayni dal ve okuldaki yuksek lisansindan 2007de mezun oldu. Daha sonrasinda Arizona State Universitesinde doktora egitimini 2012de tamamladi. Egitiminin ardindan once Lamasoftta Operasyon Optimizasyonu alaninda, Predictixte Tedarik Zinciri Modellemeleri (Whole Foods, Barnes & Noble) alaninda, kredilendirme kurulusu olan FICOda Product Development (P&G, Carlsberg, H&M, Tetra Pak) alaninda kariyer yapmistir. Hobileri: bilgisayar oyunlari, satranc, kodlama ve kizi Eloise ile oynamaktir.

OR/Analytics Dunyasini su sekilde kategorize etmekte ve alt dallara ayirmaktadir;<br> 
1. Descriptive Analytics: Data Mining, Time Series, Data Visulization <br>
2. Diagnostic Analytics: Hypothesis, Clustering, Regression <br>
3. Predictive Analytics: Machine Learning, Regression, Simulation, Clustering <br>
4. Prescriptive Analytics: Optimization, Math Modeling, Meta Heuristics, Decision Rules<br>

Hayattan alinan OR dersleri <br>
- Problem tanimini guclu yapmak. <br>
- KPI belirlemeyi detaylandirmak. <br>
- Basit ve etkili cozumler uretmek. <br>
- Musteri geri bildirimlerini onemsemek. <br>
- Ortak dil kurabilmek.<br>

Guclu bir temel icin su alanlar onemlidir: <br>
Matematik ve istatistik Programlama (ozellikle Python, R gibi diller)<br>


# Odev 3.b

### Acik Uclu Soru 
Veri biliminde akademinin onemi nedir?<br>

### Coktan Secmeli Soru 

Su anki yapay zeka (2026) hangi Analytics kategorisinde daha etkin?<br>
A) Descriptive Analytics<br>
b) Diagnostic Analytics<br>
C) Predictive Analytics<br>
D) Prescriptive Analytics<br>

Dogru cevap: C<br>

# Odev 4.

### dslabs paketinden polls_us_election_2016 veri setini ice aktarin. <br>

```{r}
library(dslabs)
data("polls_us_election_2016")
data<-polls_us_election_2016
```

### Dokumaninizin en ustunde asagidaki iki degiskeni tanimlayin (kendi bilgilerinizi kullanin):<br>

```{r}
my_first<-"Eylul Isil"
my_birth_year<-1997
```

### Bir k tamsayisini (integer) asagidaki gibi tanimlayin: <br>

```{r}
k<-(nchar(my_first)+my_birth_year)%%15+8
```

### Asagidaki kurali kullanarak orijinal veri setinin k adet satirini web sayfanizda goruntuleyin:<br>

```{r}
if(k%%2==0){
print(head(data,k))
}else{
print(tail(data,k))
}
```

### Hesaplayin ve goruntuleyin: <br>
### Tum veri setindeki toplam NA (eksik) deger sayisi<br>

```{r}
sum(is.na(data))
```

### En buyukten en kucuge siralanmis sekilde sutun basina NA deger sayisi (ilk 8 sutunu goruntuleyin)<br>

```{r}
na_count<-sapply(data[1:8],function(x)sum(is.na(x)))
sort(na_count,decreasing=TRUE)
```

### Veri setindeki tum NA degerlerini asagidaki gibi degistirin ve sonucu yeni bir nesne olarak kaydedin (orijinalin uzerine yazmayin):<br>

```{r}
new_data<-data
```

### Sayisal (numeric) sutunlar icin: NA degerlerini my_birth_year + k ile degistirin.<br>
### Karakter (character) veya faktor (factor) sutunlari icin: NA degerlerini paste0(my_first, "_", k) ile degistirin.<br>

```{r}
for(i in 1:ncol(new_data)){
if(is.numeric(new_data[[i]])){
new_data[[i]][is.na(new_data[[i]])] <- my_birth_year + k
}else{
new_data[[i]] <- as.character(new_data[[i]])
new_data[[i]][is.na(new_data[[i]])] <- paste0(my_first, "_", k)
}
}
```

### Yeni veri cercevesi (data frame) icin ciktilari yazdirin:<br>
Yukaridakiyle tamamen ayni kurali kullanarak yeni veri cercevesinin k satirini goruntuleyin:<br>
Eger k cift ise, yeni veri cercevesinin ilk k satirini gosterin.<br>
Eger k tek ise, yeni veri cercevesinin son k satirini gosterin.<br>

```{r}
if(k %% 2 == 0){
head(new_data, k)
}else{
tail(new_data, k)
}
```


### Yeni veri cercevesinde kalan toplam NA deger sayisini goruntuleyin.<br>
```{r}
sum(is.na(new_data))
```

### Ayrica anyNA(new_data) komutunu da yazdirin (Eger dogru bir sekilde degistirdiyseniz FALSE dondurmelidir).<br>

```{r}
anyNA(new_data)
```

# AI'den Destek Alinan Yerler
Sorudaki kod ve ciktilar, kopyala-yapisirda bosluklari ve yapisi bozuldugundan alinamamistir. Bundan dolayi su komutlar ile yardim alinarak yapilmistir.

"Scriptteki kodlari ve tabloyu render ettgimde aradaki bosluklari saymiyor veya kod degil yazi yapiyor dogru sekilde bunu nasil duzeltebilirim? Kod gorunumunu nasil yapabilirim? Yazdirdigim kod ve ciktilar neyse onu gormek istiyorum."

